【裁判字號】    94,訴,1235
【裁判日期】    950221
【裁判案由】    損害賠償
【裁判全文】
臺灣桃園地方法院民事判決              94年度訴字第1235號
原      告  丙○
訴訟代理人  邵毅律師
被      告  甲○○
訴訟代理人  許博森律師
            陳適庸律師
複  代理人  乙○○
上列當事人間請求損害賠償事件，原告就本院93年度壢交簡字第
594 號業務過失傷害案件提起附帶民事訴訟（93年度壢交附字第
17號），經本院刑事庭裁定移送前來，於民國95年2 月7 日言詞
辯論終結，本院判決如下：
    主  文
被告應給付原告新台幣肆拾柒萬仟佰拾柒元，及自民國九
十三年六月三日起至清償日止，按週年利率百分之五計算之利息
。
原告其餘之訴駁回。
訴訟費用由被告負擔百分之五十，餘由原告負擔。
本判決第一項得假執行；被告如以新台幣肆拾柒萬仟佰拾
柒元，為原告預供擔保後，得免為假執行。
原告其餘假執行之聲請駁回。
    事實及理由
一、按訴狀送達後，原告不得將原訴變更或追加他訴，但擴張或
    減縮應受判決事項之聲明者，不在此限，民事訴訟法第255
    條第1 項第3 款定有明文。查本件原告起訴時原請求被告給
    付新台幣（下同）977,099 元，並自刑事附帶民事起訴狀繕
    本送達之翌日起至清償日止，按週年利率5%計算之利息；嗣
    於本件訴訟進行中減縮如其聲明，核其所為訴之聲明變更僅
    係單純減縮應受判決事項之聲明，核與前開規定相符，應予
    准許。
二、本件原告起訴主張：被告於民國92年10月5 日晚間，駕駛車
    號5P-635號營業小客車，沿桃園縣八德市○○路由大湳往中
    壢方向行駛，行經廣福路660 巷旁山隆加油站前之無號誌交
    岔路口時，本應注意迴車前，應暫停並顯示左轉燈光或手勢
    ，確認無來往車輛，始得迴轉，適有原告騎乘車號IOF-635
    號重型機車從對向車道駛來，竟未讓原告先行而逕自左轉，
    致原告煞車不及撞上系爭小客車，而受有右側股骨頸骨折、
    右髕骨骨折等傷害。又本件車禍經送請臺灣省桃園縣區車輛
    行車事故鑑定委員會及臺灣省車輛行車事故覆議鑑定委員會
    鑑定及覆議結果均認被告駕車左轉時未讓對向之直行車先行
    為肇事主因，且被告因本件業務過失傷害案件，經鈞院刑事
    庭判決有罪確定。原告因本件車禍受有損失醫療費33,291元
    、交通費22,960元、不能工作損失210,00 0元、看護費36,
    000 元、慰撫金650,000 元，且被告為職業駕駛，在法律上
    自應負擔較大之注意義務，應無過失相抵原則之適用，爰依
    民法第184 條第1 項、第193 條第1 項、第195 條第1 項規
    定，提起本件訴訟，並聲明：（一）被告應給付原告
    952,251 元，及自刑事附帶民事起訴狀繕本送達之翌日起至
    清償日止，按週年利率5%計算之利息。（二）願供擔保，請
    准為假執行之宣告。
三、被告則以：本件車禍當時其係駕車沿桃園縣八德市○○路由
    大湳往中壢方向行駛，行經廣福路660 巷旁山隆加油站前之
    無號誌交岔路口欲左轉時，曾先暫停，確認無來往車輛後，
    方才左轉，原告自對向車道騎乘機車駛來，應有發覺被告所
    駕駛之系爭小客車已左轉完成，惟猶未及時採取煞車或其他
    閃避之動作，致撞及系爭小客車右後車門之把手下方，顯然
    本件車禍之發生非可歸責於被告。縱認本件車禍被告仍有過
    失應負損害賠償之責，惟據原告本件所提出之醫療、交通、
    看護等費用收據以觀，實際僅支出醫療費26,411元、與就診
    日期相符之交通費僅10,700元，且原告工作每月平均薪資收
    入應為31,571元，不能工作之期間應非6 個月之久，又其住
    院僅36日，應無需僱請他人看護照顧達3 個月等情，原告請
    求顯有造假浮誇之嫌。又原告駕車行經無號誌交岔路口未減
    速慢行亦為本件車禍肇事次因，就本件車禍之發生與有過失
    ，且因被告所駕駛之小客車因本件車禍進廠維修，被告因而
    受有損失修車費5,810 元、不能營業損失9,000 元，併與原
    告本件請求損害賠償金額互為抵銷等語，並聲明：（一）駁
    回原告之訴。（二）如受不利判決，願供擔保，請准宣告免
    為假執行。
四、原告主張被告於前開時、地，駕駛系爭小客車，沿桃園縣八
    德市○○路由大湳往中壢方向行駛，行經廣福路660 巷旁山
    隆加油站前之無號誌交岔路口，駕車左轉時與對向直行由原
    告騎乘之機車發生碰撞，原告因此受有右側股骨頸骨折、右
    髕骨骨折等傷害，而被告因前開業務過失傷害犯行，業經本
    院判處有罪確定等情，為被告所不爭執，復經本院依職權調
    閱本院93年度壢交簡字第594 號刑事卷（含臺灣桃園地方法
    院檢察署93年度偵字第55 06 號偵查卷），核閱屬實，自堪
    信為真正。被告固抗辯其已停車確認後方左轉，且已完成左
    轉，係原告未及時煞停或閃避才發生本件車禍云云，惟稽之
    本件車禍發生後，被告所駕駛系爭小客車已偏離廣福路停於
    廣福路600 巷口對面之山隆加油站前，而原告所騎乘機車則
    倒放在廣福路雙向車道中央分隔線上，與被告所駕駛之小客
    車平行距離為3.3 公尺，有臺灣桃園地方法院93年度偵字第
    5506號偵查卷附之道路交通事故現場圖為證（見該卷第10頁
    ），而被告所駕駛系爭小客車係右後車門把手附近受損，原
    告所騎乘之機車則車頭受損，亦有前開卷附之現場照片為證
    （見該卷第16、17頁），足見本件車禍發生當時，被告駕駛
    系爭小客車係開始左轉至廣福路雙向中央分隔線處，適有原
    告騎乘機車亦抵該處，兩車閃避不及，原告騎乘機車車頭因
    而撞擊被告駕駛系爭小客車之右後車門，亦即被告所駕駛系
    爭小客車於車禍發生當時尚未完成左轉，且亦未讓由原告騎
    乘直行之機車先行，被告前開所辯並不足採。且本件經送請
    臺灣省桃園縣區車輛行車事故鑑定委員會鑑定及臺灣省車輛
    行車事故覆議鑑定委員會覆議結果，亦認被告駕車左轉時未
    讓對向直行由原告騎乘之機車先行為本件車禍肇事主因，分
    別有本院前開刑事卷附之桃鑑字第0935200733號函、府覆議
    字第9311160 號函為證（見刑事卷第7 至9 頁、第46至47頁
    ）。按汽車行駛至無號誌之交岔路口，轉彎車應暫停讓直行
    車先行，道路交通安全規則第102 條第1 項第2款 定有明文
    。被告領有合格駕駛執照自應注意遵守前開規定，而依當日
    之天候、照明、路況並無不能注意之情形，其疏未注意而違
    反前開規定，自有過失。且被告之過失駕駛行為與原告之傷
    害結果間，有因果關係。又按因故意或過失不法侵害他人之
    權利者，負損害賠償責任，民法第184 條第1 項前段定有明
    文。被告駕車有前開過失致原告受傷，既經認定，依前開規
    定，被告自應負損害賠償責任。
五、按不法侵害他人之身體或健康者，對於被害人因此喪失或減
    少勞動能力或增加生活上之需要時，應負損害賠償責任；不
    法侵害他人之身體、健康、名譽、自由、信用、隱私、貞操
    ，或不法侵害其他人格法益而情節重大者，被害人雖非財產
    上之損害，亦得請求賠償相當之金額，民法第193 條第1 項
    、第195 條第1 項前段分別定有明文。原告主張因本件車禍
    受有醫療費、交通費、看護費及無法工作之薪資收入減少之
    損害，被告則以前揭情詞置辯，茲本件之爭點為原告請求之
    各項賠償項目及數額是否正當？本件車禍兩造之過失比例如
    何？茲就原告各項請求項目析論如下：
（一）醫療費用
      原告主張因本件車禍受傷，陸續就診支出醫療費用，共計
      33,291元，固據其提出醫療費用收據21紙為證，被告對於
      前開收據之真正亦不爭執，惟經核算前開收據總金額僅33
      ,121 元 ，且收據中所記載之92年11月29日支出證明書費
      390 元、93年2 月27日支出證明書費150 元、93年5 月18
      日支出證明書費30元、93年5 月21日支出證明書費32元，
      均非為證明本件車禍損害範圍而支出（查原告所提出之診
      斷證明書係92年10月17日所開立），應予扣除，經核算後
      ，原告所得請求之醫療費用為32,519元，原告逾此部分之
      請求，應予駁回。
（二）交通費
      原告主張因本件車禍受傷，行動不便，前往醫院就診搭乘
      計程車，總計支出交通費22,960元，已據原告提出計程車
      車資收據為證，被告對前開收據之真正亦不否認，惟抗辯
      部分車資收據並無日期相符之就醫證明，不足證明係為就
      診而支出。經查，原告提出之車資收據中，就92年11月12
      日、同年11月29日、同年12月1 日、同年12月12日、同年
      12月19日、93年1 月2 日、同年1 月9 日、同年1 月16日
      、同年1 月30日、同年2 月13日、同年2 月20日、同年2
      月27日、同年3 月5 日、同年3 月12日、同年4 月2 日、
      同年4 月14日各支出車資560 元，同年3 月19日支出車資
      580 元，核與原告所提出前開醫療收據就診日期相符，足
      資認定此部分之車資支出確係為往返醫院就診所支出，自
      應准許。又查，原告就93年2 月6 日、同年2 月10日、同
      年2 月17日、同年2 月24日、同年3 月1 日、同年3 月3
      日、同年3 月8 日、同年3 月10日、同年3 月11日、同年
      3 月15日、同年3 月17日、同年3 月22日、同年3 月24
      日、同年3 月29日、同年3 月31日、同年4 月9 日、同年
      4 月16日、同年4 月23日、同年4 月28日、同年5 月7 日
      支出車資各560 元，係為前往天晟醫院進行復健治療而支
      出，有原告提出復健科治療證明單為證，並據天晟醫院95
      年1 月19日天晟法字第95011901號函確認屬實，故此部分
      之車資支出亦應准許。至原告93年5 月18日、同年5 月21
      日前往天晟醫院係開立診斷證明書，非為就診或復健，且
      原告申請開立此部分之診斷證明書亦非為本件請求而申請
      開立，業如前述，是此部分之車資請求難以准許。而原告
      其餘車資請求，並未舉證係前往醫院就診或復健而支出，
      亦難准許。據上核算，則原告所得請求之交通費支出為20
      ,740 元 。
（三）看護費
      原告主張因本件車禍受傷，僱請他人看護3 個月，每日費
      用1,100 元，為被告所否認，經查，原告因本件車禍受有
      右側股骨頸骨折、右側髕骨骨折之傷害，於92年10月5 日
      至行政院衛生署桃園醫院（下稱桃園醫院）接受鋼釘固定
      手術，於92年10月24日出院，嗣追蹤發現骨折處位移，復
      於同年11月12日至天晟醫院手術治療，於同年月29日出院
      ，有桃園醫院94年12月14日桃醫醫秘字第0940009220號函
      、天晟醫院94年11月25日天晟法字第94112501號函在卷可
      佐，查原告因本件車禍所受之前開傷勢非輕，且手術部位
      在股骨、髖骨，身體下半身自然無法移動，則原告主張於
      住院期間應需要他人全日看護，應屬實在，此亦經天晟醫
      院前開函文回覆屬實，是認原告因本件車禍需他人看護期
      間為2 次住院期間即92年10月5 日起至同年月24日止及同
      年11月12日起至同年月29日止，共計38日。又原告主張其
      僱請友人林明和看護，每日看護費用1,100 元，核與一般
      醫院遴介之看護人員每日看護費用均在2,000 元至2,200
      元相較，亦非過高，依此核算，則原告所得請求之看護費
      用為41,800元，原告僅請求其所支出之看護費36,000元，
      自應准許。
（四）無法工作之薪資收入減少之損失
      原告主張於本件車禍發生時原擔任作業員，因車禍受傷無
      法工作達6 個月，以每月薪資35,000元計，總計減少薪資
      收入210,000 元，固據原告提出薪資明細、扣繳憑單為證
      ，惟被告抗辯原告無法工作之時間不明，且原告平均每月
      薪資未達35,000元。經查，原告於本件車禍發生當時於大
      鐘印染股份有限公司（下稱大鐘公司）擔任作業員，工作
      內容需站立操作染整機器，為被告所不爭執，則原告因本
      件車禍受有股骨、髖骨骨折而無法站立，自有相當期間無
      法工作，而經本院函詢天晟醫院關於原告因本件車禍無法
      工作之期間，該院回覆稱手術後需6 個月期間休養，有前
      開天晟醫院函為證，是原告請求6 個月無法工作之薪資減
      少損失，應屬可採。又查，原告於93年9 月所獲得之薪資
      固達35,317元，惟質之原告自承其公司就作業員之工作時
      間，係採早班、晚班及夜班3 班制，每週輪1 次班，輪值
      晚班可額外領取加班費，輪值夜班則可補貼給夜班津貼等
      語（見94年10月25日言詞辯論筆錄），亦即原告每月所領
      取之薪資總額將隨其輪值夜班或夜班日數之多寡而有變動
      ，原告主張以93年9 月所領取之薪資數額作為平均每月薪
      資數額自非可採；再者，原告於92年間自大鐘公司領取薪
      資總額為378,854 元，平均每月領取之薪資為31,571 元
      （計算式：378,85 4÷12，元以下四捨五入），則以92年
      度原告平均每月薪資所得作為原告平均每月薪資所得數額
      ，較屬公允，是據上核算，原告減少之薪資收入為189,42
      6 （計算式：31,571×6）元 。
（五）慰撫金
      查原告因本件車禍受有右側股骨頸骨折、右側髕骨骨折之
      傷害，且先後經歷2 次手術治療，身心受有痛苦，自不待
      言。又原告國中畢業，名下有汽車1 輛、投資12,550元，
      車禍發生前原擔任染整作業員之工作，而被告空軍軍官學
      校畢業，名下有土地2 筆、建物1 筆、汽車1 輛，現駕駛
      營業小客車為業，有兩造所得稅申報及財產資料在卷可參
      ，本院審酌兩造之身分、地位、經濟能力，原告受傷程度
      及所感受之精神上痛苦、被告之過失程度等一切情狀，認
      原告請求被告賠償非財產上損害應以400,000 元為適當，
      原告逾此部分之請求，應予駁回。
六、按損害之發生或擴大，被害人與有過失者，法院得減輕賠償
    金額，或免除之，民法第217 條第1 項定有明文。經查，本
    件事故之發生，被告固有行經無號誌交岔路口，駕車左轉未
    讓直行車先行之過失，惟依前述，本件車禍發生當時，被告
    所駕駛系爭小客車已左轉至原告機車行駛之車道（但尚未完
    成左轉），原告騎乘機車直行而至，苟保持慎密，注意車前
    狀況，應可及早發現被告所駕駛之系爭小客車左轉至其行駛
    車道並及時閃避，其疏未注意，應堪認原告就本件車禍之發
    生亦有過失，原告主張本件無與有過失原則之適用，並非可
    採。本院斟酌兩造之過失程度，認原告及被告各應負擔30%
    、70% 為適當。則原告前開所得請求之部分，經酌減30% 後
    ，原告所得請求之金額為475,080 元（元以下均四捨五入）
    。又查，被告抗辯因本件車禍其所有營業小客車受損，支出
    修車費5,810 元，又因修車6 日無法駕車營業，以每日營業
    收入1,500 元計算，受有營業損失9,000 元，固據被告提出
    估價單為證，原告對此估價單之真正亦不爭執，惟被告就其
    主張每日營業收入達1,500 元乙節，並未舉證以實其說，則
    被告抗辯其受有營業損失9,000 元，並非可採。被告所有系
    爭小客車因本件車禍受損送修費用為5,810 元，依前開所定
    原告應負擔之過失責任為30% ，則被告所支出之修車費用應
    由原告負擔1,743 元（計算式：5,810 ×30%）， 被告抗辯
    以之抵銷原告請求損害賠償之數額，自應准許，是經扣除後
    ，原告得請求被告賠償之金額為473,337 元。
七、綜上所述，原告依侵權行為之法律關係，請求被告給付473,
    337 元，及自起訴狀繕本送達之翌日即93年6 月3 日起至清
    償日止，按週年利率5%計算之利息，為有理由，應予准許，
    原告逾此範圍之請求，則乏據可憑，應予駁回。
八、兩造陳明願供擔保，聲請宣告假執行暨免為假執行，就原告
    勝訴部分，本院所命給付之金額未逾500,000 元，依民事訴
    訟法第389 條第1 項第5 款規定，應依職權宣告假執行，並
    就被告聲請供擔保免為假執行，酌定擔保金額宣告之，至原
    告敗訴部分，其假執行之聲請，亦失所附麗，應併予駁回。
九、本件判決之基礎已臻明確，兩造其餘之攻擊防禦方法及舉證
    ，核與判決無影響，毋庸一一論述，併此敘明。
十、據上論結，本件原告之訴為一部有理由，一部無理由，依民
    事訴訟法第79條、第389 條第1 項第5 款、第392 條第2 項
    ，判決如主文。
中    華    民    國    95    年    2    月    21    日
                  民事第一庭    法  官  賴惠慈
以上正本係照原本作成
如對本判決上訴，須於判決送達後20日內向本院提出上訴狀
中    華    民    國    95    年    2     月    21    日
                                書記官  黃泰能


司法院資訊處製作；財團法人民間司法改革基金會備份。
